臺灣臺北地方法院刑事判決　　　　　　　　　　　　九十三年度訴字第一三四一號
　　公　訴　人　臺灣臺北地方法院檢察署檢察官
　　被　　　告　甲○○
右列被告因詐欺案件，經檢察官聲請以簡易判決處刑（九十三年度偵字第一三一○五
號），本院刑事庭受理後（九十三年度簡字第二三九一號），認不宜以簡易判決處刑
，改依通常程序審理（九十三年度訴字第一三四一號），本院判決如左：
    主  文
甲○○幫助連續意圖為自己不法之所有，以詐術使人將本人之物交付，處有期徒刑參
月，如易科罰金以參佰元折算壹日。
    事  實
一、甲○○因缺錢花用，於民國九十二年八月十三日適見中國時報報紙分類廣告欄，
    刊登收購銀行帳戶之廣告，於得預見提供自己帳戶予不明人士使用，將幫助他人
    詐取財物之情形下，仍基於幫助詐欺之犯意，依該廣告之聯絡電話與姓名年籍不
    詳、自稱「林先生」之成年男子聯絡，而向設在台北市大安區○○○路○段一八
    ○號一樓之日盛國際商業銀行敦化分行（下稱日盛銀行）申請開立第00000
    000000000號帳戶（下稱系爭帳戶），於開戶手續完成後，即以新台幣
    （下同）三千元之代價，將該帳戶之存摺、印章、金融卡及密碼交付與「林先生
    」，嗣「林先生」為成員之犯罪集團人員於收受前開存摺、金融卡、印章及密碼
    後，即基於詐欺取財之概括犯意，佯以報載刊登「性感火辣檳榔妹」及「個人工
    作室」之隱含提供色情服務之小廣告，而由被害人以金融卡至提款機，操作輸入
    帳號資料以確認身分等方式為餌，指示被害人依其指示操作匯款至系爭帳戶內，
    旋將款項領出而詐取被害人財物，適有丙○○按報登之「性感火辣檳榔妹」廣告
    ，撥打000000000號電話，欲叫小姐到家中服務，即依真實姓名年籍不
    詳之成年男子指示，於九十二年九月五日晚間九時十六分許，至位於台中縣大里
    市○○路上之合作金庫銀行大里支庫之自動提款機，從其銀行之第000000
    00000000號帳號帳戶及其友人乙○○之銀行帳戶，分次轉帳共計十九萬
    九千九百四十七元，至甲○○前述所申辦之系爭日盛銀行帳戶及另不詳姓名之人
    所開戶之其他台灣企銀、上海商業銀行帳戶內；另丁○○亦依報載廣告，撥打0
    000000000號電話，欲參加個人工作室，即依真實姓名年籍不詳、自稱
    「小朱」之成年男子指示，於九十二年九月八日下午六時五十一分、八時五十三
    分許，至位於台北縣板橋市○○路一七六號之台新國際商業銀行之自動提款機，
    從其銀行之第000000000000、00000000000000號帳
    號帳戶，分次轉帳共計一萬四千零七十九元，至甲○○前述所申辦之系爭日盛銀
    行帳戶內，嗣後丙○○、丁○○均因發現帳戶存款餘額短少而方知受騙，報警循
    線偵辦，始悉上情。
二、案經台北市刑事警察局移送台灣台北地方法院檢察署檢察官聲請以簡易判決處刑
    ，本院刑事庭受理後，認不宜以簡易判決處刑，改依通常程序審理。
    理  由
一、右揭事實，業據被告甲○○於偵查及審理中均坦承不諱，並經證人丙○○、乙○○、丁○○於警訊中證述綦詳，復有甲○○之系爭日盛銀行帳戶往來申請書、客
    戶歷史檔交易明細查詢、報紙分類廣告、丙○○及丁○○之自動櫃員機交易明細
    表影本等件附卷可稽，且按金融存款帳戶，事關存戶個人財產權益之保障，其與
    儲戶存摺、印鑑、提款卡相結合，專屬性、私密性更形提高，除非本人或與本人
    具密切之關係者，難認有何理由可自由使用私人之存摺、印鑑及提款卡，而一般
    人亦均有應妥善保管上開物件，防止被他人冒用之認知，又近來詐欺犯罪集團犯
    案猖獗，每每利用人頭帳戶作為犯罪工具，若任意提供自己帳戶之相關物件予不
    明人士使用，將有遭他人作為詐欺犯罪時，非正當資金進出之用之不法用途，此
    情當為具有社會生活經驗之成年人所得認識，本件被告亦自承得預見提供帳戶可
    能幫助他人作不法犯罪使用等情（見本院九十三年十二月十五日審理筆錄）在卷
    ，本件事證明確，被告犯行堪以認定。
二、按刑法上之幫助犯，係對於犯罪與正犯有共同之認識，而以幫助之意思，對於正
    犯資以助力，而未參與實施犯罪行為者而言，如未參與實施犯罪構成要件之行為
    ，且係出於幫助之意思，提供助力，即屬幫助犯，而非共犯正犯；又本件正犯即
    自稱「林先生」為成員之犯罪集團人員，先後二次詐欺犯行，時間緊接，方法相
    同，觸犯構成要件相同之罪，顯係基於概括犯意為之，為連續犯，是核被告所為
    ，其基於幫助之犯意，提供系爭帳戶相關證件，為他人之連續詐欺取財犯行提供
    助力，係犯刑法第三十條第一項、第五十六條、第三百三十九條第一項之幫助連
    續詐欺取財罪。檢察官聲請簡易判決處刑書雖以被告上開犯行，應成立洗錢防制
    法第九條第一項洗錢罪之幫助犯，惟按洗錢防制法之制定，旨在規範特定重大犯
    罪不法所得之資金或財產，藉由洗錢行為，諸如經由各種金融機關或其他交易管
    道，轉換成為合法來源之資金或財產，以切斷資金與當初犯罪行為之關連性，俾
    便於隱匿其犯罪行為或該資金不法來源或本質，以逃避追訴、處罰，故該法第二
    條第一款規範之「洗錢」，所指掩飾或隱匿因自己重大犯罪所得財物或財產上利
    益之行為，須有旨在避免追訴、處罰而使其所得財物或利益之來源合法化，或改
    變該財物或利益之本質之犯意，始克相當，惟前開詐欺正犯係將被告所提供之帳
    戶，作為取得被害人款項之管道，於別無其他積極證據情形下，尚難認該詐欺正
    犯及被告本身，除使用被告所提供之帳戶作為取得被害人款項之管道以外，另有
    何基於隱匿其犯罪行為或資金不法來源或本質，而將犯罪所得款項經由金融機關
    或其他交易管道，轉換成為合法來源之資金或財產，或改變該等財物之本質，以
    切斷犯罪所得款項與當初犯罪行為關連性之行為，揆諸前揭說明，本件前述行為
    應與洗錢防制法第二條所規範之「洗錢」行為不同，且本件詐欺正犯經查獲利用
    系爭帳戶從事詐欺之犯行僅有二筆，亦尚難認係屬洗錢防制法所稱之刑法第三百
    四十條之常業詐欺罪之「重大犯罪」，是被告應非成立洗錢防制法所規範之幫助
    洗錢罪，本件亦經到庭實行公訴之檢察官當庭更正為被告係犯幫助連續詐欺取財
    罪，而按於起訴書「所載法條」與到庭實行公訴檢察官「所更正之法條」不一致
    時，依檢察一體之原則，實行公訴檢察官有權更正起訴書所引應適用之法條，故
    應以實行公訴檢察官之更正法條作為「檢察官所引應適用之法條」（臺灣高等法
    院（九十）廳刑一字第○○二九九號函參照），是以本案自毋庸變更起訴法條，
    附此敘明。被告幫助他人犯罪，為從犯，應依刑法第三十條第二項之規定，按正
    犯之刑減輕之。爰審酌被告因一時缺錢即提供帳戶予犯罪集團使用，影響社會正
    常交易安全，增加被害人尋求救濟之困難，並使犯罪之追查趨於複雜，惟其提供
    帳戶所獲得之利益僅為三千元，且於偵查及審理中均坦承犯行不諱，表示悔意，
    暨被告犯罪之動機、目的、手段、生活狀況、品行、智識程度等一切情狀，量處
    如主文所示之刑，並諭知易科罰金之折算標準，以資懲戒。
據上論斷，應依刑事訴訟法第四百五十二條、第二百九十九條第一項前段、刑法第五
十六條、第三百三十九條第一項、第三十條、第四十一條第一項前段，罰金罰鍰提高
標準條例第一條前段、第二條，判決如主文。
本案經檢察官劉承武到庭執行職務
中　　　華　　　民　　　國　　九十三　　年　　　十二　　月　　三十　　　日
                                      臺灣臺北地方法院刑事第八庭
                                        審判長法  官  陳  德　民
                                              法  官  陳  芃　宇
                                              法  官  孫  曉  青
右正本證明與原本無異。
如不服本判決，應於判決送達後十日內向本院提出上訴狀（應抄附繕本）。告訴人或
被害人如對於本判決不服者，應具備理由請求檢察官上訴，其上訴期間之計算係以檢
察官收受判決正本之日期為準。
                                              書記官  劉      綺
中　　　華　　　民　　　國　　九十三　　年　　　十二　　月　　三十　　　日
附錄本案論罪科刑法條全文：
刑法第三百三十九條
意圖為自己或第三人不法之所有，以詐術使人將本人或第三人之物交付者，處五年以
下有期徒刑、拘役或科或併科一千元以下罰金。
以前項方法得財產上不法之利益或使第三人得之者，亦同。
前二項之未遂犯罰之。
